【裁判字號】    91,聲,1024
【裁判日期】    920107
【裁判案由】    
【裁判全文】
臺灣板橋地方法院民事裁定  九十一年度聲字第一○二四號
    聲  請  人
    即  債權人  世華聯合商業銀行股份有限公司
    法定代理人  乙○○
    代  理  人  丙○○
    即  債務人  甲○○
右當事人間聲請發還擔保金事件，本院裁定如左：
    主      文
聲請人於本院九十年度存字第一三五五號一案所提存之擔保金台北市政府建設公債八
十九年度第二期債票，面額新台幣壹佰萬元壹張（號碼：ＫＨ０００００二號，附帶
息票第二期至第七期），准予返還。
聲請程序費用由相對人負擔。
    理      由
一、本件聲請意旨略以：聲請人與相對人間清償債務事件，聲請人前依鈞院八十八年
    度裁全星字第四二九二號民事裁定，於提供擔保後聲請對相對人之不動產實施假
    扣押在案。嗣原假扣押之不動產業經他案調卷執行拍賣，聲請人為取回擔保金，
    已聲請撤銷假扣押裁定，蒙鈞院九十一年度全聲字第二二七號裁定准許在案。聲
    請人為取回擔保金，並以存證信函定二十日以上之期間，催告相對人行使權利，
    惟相對人迄未對聲請人有任何訴訟上之主張，為此狀請鈞院裁定准予發還擔保金
    等語，並提出本院八十八年度裁全星字第四二九二號民事裁定、八十八年度存字
    第三五九九號提存書、九十年度存字第一三五五號提存書、存證信函暨回執各一
    件、九十年度民執助金字第二五七號通知書二件（均影本）、九十一年度全聲字
    第二二七號民事裁定暨確定證明書、相對人之戶籍謄本各一件為證。
二、按返還擔保金，如符合：(一)應供擔保之原因消滅者。(二)訴訟終結後，供擔保人證
    明已定二十日以上之期間，催告受擔保利益人行使權利而未行使者之要件，法院
    得以裁定返還擔保金，於民事訴訟法第一百零六條準用第一百零四條定有明文。
    所謂「訴訟終結」本應指本案訴訟而言，惟於假扣押提供擔保之情形，為兼顧債
    務人於假扣押執行程序終結清償債務後，債權人無提起本案訴訟之必要，即保障
    受擔保利益人因不當假扣押所受損害之必要性消滅，則已「撤銷假扣押裁定」及
    「假扣押執行程序終結」者，亦屬訴訟終結。另假扣押執行程序以假扣押之標的
    脫離假扣押之處置，例如將假扣押標的交付執行或撤銷假扣押時，即為終結（最
    高法院七十五年度台上字第二二二五號判例參照）。
三、經查，本件聲請人與相對人間假扣押裁定經本院九十一年度全聲字第二二七號裁
    定准予撤銷，並於民國九十一年八月十九日確定在案；且原假扣押之不動產已交
    付執行，則假扣押執行程序已經終結，此經調閱本院九十一年度全聲字第二二七
    號撤銷假扣押卷、八十八年度執全字第二九五三號假扣押執行卷、九十年度執助
    字第二五七號返還消費借貸款執行卷查明屬實，是本件訴訟業已終結無誤。且聲
    請人於訴訟終結後，定二十日以上之期間催告相對人行使權利而不行使，亦有存
    證信函暨回執影本在卷可憑，是依前開說明，聲請人之聲請即合乎民事訴訟法第
    一百零四條第一項第二款返還擔保金之要件，應予准許。
四、依民事訴訟法第九十五條、第七十八條，裁定如主文。
中      華      民      國    九十二    年      一      月      七      日
                                  臺灣板橋地方法院民事第三庭
~B法      官  陳映如
右正本證明與原本無異。
如不服裁定應於送達後十日內向本院提出抗告狀。
中      華      民      國    九十二    年      一      月      七      日
~B法院書記官  高玉彬


司法院資訊處製作；財團法人民間司法改革基金會備份。
